【裁判字號】    89,交上訴,423
【裁判日期】    890426
【裁判案由】    業務過失致死
【裁判全文】
臺灣高等法院台中分院刑事判決                  八十九年度交上訴字第四二三號
    上  訴  人
    即  被  告  乙○○
右列上訴人因業務過失致人於死案件，不服台灣台中地方法院中華民國八十八年十二
月三十一日第一審判決（民國八十八年度交訴字第四○號；起訴案號：台灣台中地方
法院檢察署八十八年度偵字第六三五六號），提起上訴，本院判決如左：
    主  文
上訴駁回。
    事實及理由
一、本案經本院審理結果，認第一審判決認事用法及量刑均無不當，應予維持，並引
    用第一審判決書記載之事實、證據及理由（如附件）。
二、雖本案前後經台灣省台中市區車輛行車事故鑑定委員會、台灣省車輛行車事故覆
    議鑑定委員會鑑定結果，前者認定另被告劉資惠（經原審判決後，因未提起上訴
    而確定）之疏忽為肇事次因，被告乙○○之疏忽為肇事主因；後者則反而認定另
    被告劉資惠之疏忽為肇事主因，被告乙○○之疏忽則為肇事次因；惟該二鑑定委
    員會認定其二人均有過失，則無二致。至於，關於肇事原因之鑑定，本院仍認為
    台灣省車輛行車事故覆議鑑定委員會所認定之「劉資惠行經無號誌交岔路口左方
    車未讓右方車先行；乙○○駕駛營業大貨車至無號誌路口，未注意車前狀況，採
    取必要之安全措施。」為可採。雖被告乙○○事後已與被害人家屬達成和解，惟
    其於肇事後未停車救助即行駛離一節，係重要之量刑依據，則原審量處有期徒刑
    陸月，應十分妥適，被告上訴意旨指摘原判決量刑過重，經核非有理由，應予駁
    回。
據上論斷，應依刑事訴訟法第三百六十八條、第三百七十三條，判決如主文。
本案經檢察官甲○○到庭執行職務。
中      華      民      國    八十九    年      四      月    二十六    日
                                  台灣高等法院台中分院刑事第八庭
                                        審判長法  官  羅  得  村
                                              法  官  古  金  男
                                              法  官  林  輝  煌
右正本證明與原本無異。
如不服本判決，應於判決送達後十日內向本院提出上訴狀，其未敘述理由者，應於提
出上訴狀後十日內向本院補提理由書，並按他造當事人之人數提出繕本。
                                              書記官  劉  恒  宏
中      華      民      國    八十九    年      四      月    二十八    日
                                                                        Ｆ
臺灣臺中地方法院刑事判決  八十八年度交訴字第四○號
    公  訴  人  臺灣臺中地方法院檢察署檢察官
    被      告  乙○○  男  三十五歲（民國○○○年○月○日生）
                        國民身分證號：Ｚ000000000號
                        住：南投縣國姓鄉○○路五七一之七號
    被      告  劉資惠  男  三十三歲（民國○○○年○月○○日生）
                        國民身分證號：Ｚ000000000號
                        住：台中市○○路二巷十九號
    右  一  人
    選任辯護人  張啟富  律師
右列被告等因業務過失致人於死案件，經檢察官提起公訴（八十八年度偵字第六三五
六號），本院判決如左：
    主  文
乙○○從事業務之人，因業務上之過失，致人於死，處有期徒刑陸月。
劉資惠從事業務之人，因業務上之過失，致人於死，處有期徒刑伍月。緩刑參年。
    事  實
一、乙○○受僱於臺中縣太平市侑捷企業有限公司擔任大貨車司機，劉資惠經營資源
    回收業務，兼以自用小貨車載運廢紙等物，駕駛車輛係劉資惠為完成資源回收業
    務之附隨事務，二人均為從事業務之人。乙○○於民國（下同）八十八年二月七
    日上午九時十五分許，駕駛車牌號碼ＴＪ─三一五號營業大貨車，沿台中市○○
    路，由自由路往旱溪路方向行駛，劉資惠則駕駛ＨＢ─二五七○號自用小貨車，
    沿台中市○○○街，由東英路往一心街方向行駛，二人駛至長福路、東英八街之
    無號誌交岔路口，原應注意汽車行駛至無號誌之交岔路口，應減速慢行，作隨時
    停車之準備；又乙○○亦應注意汽車行進中，駕駛人應注意車前狀況，並隨時採
    取必要之安全措施；劉資惠亦應注意行經無號誌交岔路口應左方車應讓右方車先
    行，而依當時天候晴、日間自然光線充足、視距良好、路面乾燥無缺陷、路中無
    障礙物，並無不能注意之情事，二人均疏於注意交岔路口車輛應減速慢行，作隨
    時停車之準備；劉資惠未注意讓右方車先行；乙○○駕駛之營業大貨車復疏於注
    意車前狀況，以致乙○○所駕大貨車右前車頭撞及與劉資惠之自小貨車右側車尾
    ，劉資惠自小貨車因車尾被撞而向失控往駕駛座方向傾覆，適劉希賢騎乘ＫＹＩ
    ─四一六號機車，沿台中市○○○街，由一心街往東英路方向行駛於對向車道，
    遭劉資惠失控翻覆之自用小貨車撞及，致使劉希賢受有顱內出血、左上肢骨折等
    傷害，經送醫急救後不治死亡。乙○○見發生車禍駕車逃逸，劉資惠於肇事後在
    有偵查犯罪職權之機關或個人發覺其犯罪前，於肇事現場自動向臺中市警察局交
    通隊警員周明彰坦承肇事自首，並主動接受裁判。
二、案經臺中市警察局第三分局報請臺灣臺中地方法院檢察署檢察官偵查起訴。
    理  由
一、訊據被告劉資惠、乙○○二人，除被告乙○○對於右開事實坦承不諱外，被告劉
    資惠固不否認於右揭時地駕汽車擦撞肇事等事實，惟否認有過失致人於死之犯行
    ，辯稱：本件車禍係因被告乙○○超速行駛所致，非其所能注意，伊並無過失云
    云。經查：劉資惠所駕車輛係無號誌交岔路口之左方來車，乙○○所駕車輛則係
    右方來車，乙○○大貨車右前方擦撞劉資惠小貨車右後方，有道路交通事故調查
    報告表、現場照片六幀及相驗照片六幀附卷可稽，參以被告劉資惠於警訊時稱：
    伊未注意正前方之機車及右方之大貨車等語，凡此，在在足以証明被告劉資惠顯
    疏於注意右方來車，是被告劉資惠左方車未讓右方車先行，可以認定。另被害人
    劉希賢確因本件車禍受傷死亡，亦經臺灣臺中地方法院檢察署檢察官督同法醫師
    相驗屬實，製有相驗筆錄、相驗屍體證明書、驗斷書在卷可憑。按汽車行駛至無
    號誌之交岔路口，應減速慢行，作隨時停車之準備，道路交通安全規則第九十三
    條第一項第四款定有明文，另駕駛人應注意車前狀況，並隨時採取必要之安全措
    施、車輛行至無號誌之交岔路口應左方車應讓右方車先行，道路交通安全規則第
    九十四條第三項、第一百零二條第一項第二款亦分別定有明文。被告劉資惠原應
    注意讓右方車先行，被告乙○○亦應注意車前狀況，並隨時採取必要之安全措施
    ，依當時天候晴、日間自然光線充足、視距良好、路面乾燥無缺陷、路中無障礙
    物，並無不能注意之情事，二人均疏於注意遵行上開規定，乙○○駕駛營業大貨
    車至無號誌路口，未注意車前狀況，採取必要之安全措施；劉資惠行經無號誌交
    岔路口左方車未讓右方車先行，以致兩車於上開交岔路口相撞後，劉資惠所駕車
    輛失控傾覆，撞及劉希賢所騎之機車肇事，被告二人駕車行為，顯有過失，況本
    件車禍送請臺灣省車輛行車事故覆議鑑定委員會鑑定結果，亦同此認定，有該委
    員會之鑑定意見書附卷可稽，益見本件車禍發生被告二人確有過失，被告劉資惠
    辯稱伊並無過失云云，無非卸責之詞，顯無可採。而劉希賢復因本件車禍受有顱
    內出血、左上肢骨折等傷害，經送醫急救後不治死亡，被告二人之過失行為與被
    害人之死亡結果間，均具有相當因果關係，事證明確，被告二人過失致死犯行已
    堪認定。
二、被告乙○○受僱於侑捷企業有限公司擔任貨車司機；被告劉資惠係經營資源回收
    生意，以自用小貨車載運廢紙等物，業據其供明在卷，駕駛車輛分別其主要業務
    與其附隨事務，二人均為從事駕駛業務之人，乙○○、劉希賢係因駕車不慎擦撞
    致劉希賢死亡，核被告乙○○、劉資惠所為，均係犯刑法第二百七十六條第二項
    之罪。又被告劉資惠於肇事後委請肇事現場附近民眾報警並在有偵查犯罪職權之
    機關或個人發覺其犯罪前，於肇事現場自動向臺中市警察局交通隊警員周明彰坦
    承肇事自首，並主動接受裁判，有警員周明彰所製作臺中縣警察局道路交通事故
    調查報告表內載報案人為被告劉資惠及相驗案件初步調查報告表內載被告劉資惠
    陳明肇事經過等情附卷可考，核與自首要件相符，依法應減輕其刑。爰審酌被告
    乙○○肇事後未停車救助即行駛離，犯罪後態度不佳，被告劉資惠於本件車禍發
    生在現場救護被害人，犯後態度良好，二人肇事後均與劉希賢家屬於臺中縣太平
    市調解委員會就民事賠償達成和解，有該委員會調解書在卷可稽等情，分別量處
    如主文所示之刑，以為儆懲。
三、末查，被告劉資惠前未曾受有期徒刑以上刑之宣告，有臺灣臺中地方法院檢察署
    刑案資料查註表一份在卷可憑，茲因駕車一時失慎而罹刑章，經此刑之教訓應已
    知警惕，而無再犯之虞，且已與被害人家屬達成民事和解，本院認前開對其所宣
    告之刑以暫不執行為適當，爰併宣告緩刑三年，以勵自新。至被告乙○○曾有違
    反動產擔保交易法、槍砲彈藥刀械管制條例等罪，且肇事後逃逸，不宜宣告緩刑
    ，附予敘明。
據上論結，應依刑事訴訟法第二百九十九條第一項前段、刑法第二百七十六條第二項
、第六十二條前段、第七十四條第一款、罰金罰鍰提高標準條例第一條前段，判決如
主文。
中      華      民      國      八十八    年    十二    月    三十一  日
                                臺灣臺中地方法院交通法庭
                                          法  官  許 金 樹
右正本證明與原本無異。
如不服本判決，應於判決送達後十日內，向本院提出上訴狀。
                                          書記官
中      華      民      國    八十九    年      一      月     三     日
附錄論罪科刑法條：刑法第二百七十六條第二項：從事業務之人，因業務上之過失犯
前項之罪者，處五年以下有期徒刑或拘役，得併科三千元以下罰金。


司法院資訊處製作；財團法人民間司法改革基金會備份。
